臺灣桃園地方法院民事判決　　　　　　　 100年度親字第53號
原　　　告　李兩辰
　　　　　　李林寶珠
前列二人共同
訴訟代理人　林亦書律師
複　代理人　李建賢律師
被　　　告　李明星
上列當事人間確認親子關係不存在事件，本院於中華民國100 年
6月22日言詞辯論終結，判決如下：
    主  文
確認被告李明星與原告李兩辰、李林寶珠間親生子之自然血親關
係不存在。
訴訟費用由原告負擔。
    事實及理由
一、原告起訴主張略以：
  (1)原告二人於民國49年間結婚，婚後遲未生子，囿於長輩傳宗
    接代之觀念，遂於55年間自第三人莊有信（即被告之生父）
    處，報養甫出生之被告，先於戶政上謊報為原告二人之親生
    子，再將被告虛偽登載為原告二人之婚生長子，除被告迄今
    對原告二人非其親生父母之事實，亦知之甚稔而未曾異議外
    ，復可藉兩造間之親子血緣鑑定以釐清真相，惟兩造間於戶
    籍上自始與事實不符之上開親子身分關係之登載，則非經提
    起本件確認親子關係不存在之訴訟，實無從予以更正。
  (2)按確認法律關係之訴，非原告有即受確認判決之法律上之利
    益者，不得提起，民事訴訟法第247 條第1 項定有明文。而
    所謂「即受確認判決之法律上之利益」，係指因法律上之關
    係之存否不明確，至原告在私法上地位有受侵害之危險，而
    此項危險得以對於被告之確認判決除去者而言，故確認法律
    關係成立或不成立之訴，茍具備前開要件，即得謂有即受確
    認判決之法律上利益。此確認之利益，在被告就該親子關係
    之存否有爭執時，固得認原告有確認之利益；縱使就身分關
    係之存否，當事人間無爭執，如有更正戶籍上之記載，使身
    分關係明確之必要時，亦得認為有確認之利益。李造間就系
    爭自然血緣之親子關係存在與否之不安狀態，當有藉確認判
    決予以除去之必要，自有即受確認判決之法律上之利益。
  (3)提出原始戶籍謄本2紙為證。並聲明：如主文所示。
二、被告之陳述：被告出生三天後，原告即將被告抱回去撫養，
    迄99年12月8 日被告均與原告二人共同生活，後來被告才搬
    離原告住處等語。
三、得心證之理由：
  (1)按民事訴訟法第247 條所謂即受確認判決之法律上利益，係
    指因法律關係之存否不明確，致原告在私法上之地位有受侵
    害之危險，而此項危險得以對於被告之確認判決除去之者而
    言，故確認法律關係成立或不成立之訴，苟具備前開要件，
    即得謂有即受確認判決之法律上利益，縱其所求確認者為他
    人間之法律關係，亦非不得提起，最高法院42 年 台上字第
    1031號著有判例；如「戶政機關（親子關係）之戶籍登記與
    真實之親子關係不符，將使被繼承人之繼承人法律關係不明
    確，足使繼承人之法律上地位有受侵害之危險，並得以確認
    親子關係不存在之訴除去此種不安狀態，自有受確認判決之
    法律上利益」（最高法院96年度台上字第1567號判決意旨參
    照），合先敘明。
  (2)本件原告主張被告非原告李兩辰、李林寶珠所生之親生子，
    惟戶政機關竟登記「被告李明星係原告李兩辰、李林寶珠所
    生長男」之事實，有原告提出之原始戶籍謄本2 紙在卷可證
    ，而質被告亦不為否認。此外，經本院函請長庚醫療財團法
    人林口長庚紀念醫院進行親子血緣關係之鑑定，結果略以：
    「根據D8S1179,D7S820,CSF1P0,D3S1358,TH01,D13S317,D16
    S539,D2S1338,D19S433,VWA,D18S51,D5S818,FGA, 等位點之
    遺傳標記分析結果，據以排除『李兩辰、李林寶珠是李明星
    的親生父、母親』。」等詞，此有該院100 年5 月26日（10
    0 ）長庚院法字第0497號函暨所附親子鑑定報告1 件在卷足
    憑，依上列證據，堪信原告之主張為真實。
  (3)承上所述，被告李明星既非原告李兩辰、李林寶珠夫妻所親
    生，則戶籍上所為「被告係李兩辰、李林寶珠所生長子」之
    不實登記，關係原告將來互為繼承或受扶養之權利，從而，
    本件原告之訴自有即受確認判決之法律上利益，且其訴為有
    理由，應予准許。
四、訴訟費用負擔之依據：本件被告李明星非原告二人所親生，
    此實不可歸責於被告李明星，因必須藉由判決始克還原被告
    之身分，而被告李明星本可與原告互換地位提起本件訴訟，
    故原告訴請確認自然血親之親子關係不存在，雖於法有據，
    然被告李明星應訴亦係為伸張或防衛權利所必要，本院認本
    件訴訟費用應由原告負擔，較為公允。爰依民事訴訟法第81
    條第2 款，判決如主文第2 項所示。
五、結論：原告之訴為有理由，依民事訴訟法第81條第2 款，判
    決如主文。
中    華    民    國    100   年    7     月    6     日
                              家事法庭法  官  蕭世昌
以上正本係照原本作成。
如對本判決上訴，須於判決送達後20日內向本院提出上訴狀。如
委任律師提起上訴者，應一併繳納上訴審裁判費。
中    華    民    國    100   年    7     月    6     日
                                    書記官  王馨瑩